【裁判字號】    98,台上,426
【裁判日期】    980122
【裁判案由】    違反貪污治罪條例
【裁判全文】
最高法院刑事判決              九十八年度台上字第四二六號
上  訴  人  甲○○
選任辯護人  鄭文龍律師
上列上訴人因違反貪污治罪條例案件，不服台灣高等法院中華民
國九十七年十一月六日第二審更審判決（九十七年度上更(二)字第
三二六號，起訴案號：台灣桃園地方法院檢察署九十四年度偵字
第一二０七七號），提起上訴，本院判決如下：
    主  文
上訴駁回。
    理  由
按刑事訴訟法第三百七十七條規定，上訴於第三審法院，非以判
決違背法令為理由不得為之；是提起第三審上訴，應以原判決違
背法令為理由，係屬法定要件；如果上訴理由書狀並未依據卷內
訴訟資料具體指摘原判決不適用何種法則或如何適用不當，或所
指摘原判決違法情事，顯與法律規定得為第三審上訴理由之違法
情形不相適合時，均應認其上訴為違背法律上之程式，予以駁回
。本件原判決撤銷第一審不當之科刑判決，改判論處上訴人甲○
○連續依據法令從事公務而有調查職務之人員，對於職務上之行
為，收受賄賂罪刑（處有期徒刑四年六月，褫奪公權三年；減為
有期徒刑二年三月，褫奪公權一年六月）。上訴人之上訴意旨略
稱：（一）證人蕭文福於警詢及第一審均否認李德川曾透過伊幫
忙協調解決上訴人頻繁查察戶口之事，亦否認於餐敘中李德川曾
與上訴人討論此事；又證人陳玉真於警詢及偵查中曾先後證稱：
「我不知道李德川為何要委託我將錢轉交給甲○○」、「（問：
李德川有無跟妳說錢交給機車行老闆做何用﹖）他沒有說」、「
（問：妳交給機車行老闆的錢是不是要轉交給警員﹖）他只跟我
說送錢過去，沒有告訴我原因」，則李德川如何透過電話與上訴
人達成定期給付金錢，以作為上訴人適度減少對星際電視遊樂器
專賣店（下稱星際專賣店）及壽星商店進行戶口查察之對價﹖原
判決就前開有利於上訴人之證據，未說明不予採納之理由，自屬
理由不備。（二）證人吳周全始終否認有向陳玉真收受賄款並轉
交予上訴人之事，雖其未能通過測謊，但仍難據此即獲得本件待
證事實確屬存在之確信，原判決祇以證人吳周全未能通過測謊，
就否定其證言之證明力，其採證顯與經驗法則、論理法則有違。
（三）證人李德川所稱與上訴人第一次接觸之經過，於警詢係供
稱：「大約在民國九十年三、四月份，到我家找我母親，問我母
親隔壁店是何人所經營，要向該店老闆談事情，甲○○留下手機
號碼，要我與他聯繫」，惟其母蔡秀吟否認其事；而證人李德
川在警詢先供稱：上訴人於第一次見面時就向其索賄新台幣（下
同）二萬五千元等語；嗣於第一審改稱：第二次見面時才向伊
索賄二萬五千元云云，前後顯非一致，可信性大有問題。又證人
蕭文福於警詢及第一審均否認李德川曾透過伊幫忙協調解決上訴
人頻繁查察戶口之事，亦否認於餐敘中李德川曾與上訴人討論此
事；惟證人李德川供稱：「在吃飯中我前妻舅舅（指蕭文福）
向甲○○提出，我開的二家店生意不好，希望警方不要有不合理
、過度密集頻繁的臨檢，後來我也有向甲○○表達相同之意思」
，益見證人李德川之指證，不但前後不一，亦與蕭文福所證矛盾
，原判決忽視前開重大瑕疵，仍採納證人李德川之供述作為判決
之基礎，顯然有違證據法則。（四）關於李德川、陳玉真如何與
上訴人達成行賄、受賄期約之重要事實，李德川於警詢係供稱：
「我跟我前妻陳玉真討論這件事，我前妻就找她同事再與甲○○
協調降低價錢，後來甲○○談妥由我每月交付五千元給他，希望
他不要像之前那樣過度頻繁來臨檢」，但旋即改稱：「未與上訴
人談過支付之金額，是與前妻商量後自行決定付款五千元」等語
，足見其證言前後矛盾。又證人陳玉真於警詢及偵查中已先後證
稱：「我不知道李德川為何要委託我將錢轉交給甲○○」、「（
問：李德川有無跟妳說錢交給機車行老闆做何用﹖）他沒有說」
、「（問：妳交給機車行老闆的錢是不是要轉交給警員﹖）他只
跟我說送錢過去，沒有告訴我原因」，惟其後改稱：「我打電
話給上訴人，我說我是『可口可樂』老闆娘，有東西要交給上訴
人，上訴人就指示我將東西拿去復興路的機車店交給老闆，這樣
子上訴人應該就知道了」；堪認證人陳玉真所證，亦前後不一。
原判決完全忽視上開重大瑕疵，實難令人信服。（五）關於行賄
之金額、次數等與案情有重大關係之基本事實，證人李德川於警
詢先稱：「最初甲○○要求前妻陳玉真先預繳半年，總計三萬元
，於是我前妻陳玉真依照甲○○的指示，轉交中古機車行的人…
…我確定以這種方式交付金錢有二次，每次交付金額三萬元，共
六萬元」，惟嗣又與陳玉真統一口徑謂：「我第一次筆錄中稱半
年交付一次錢（三萬元）給警員甲○○，經我現在回想確認是二
個月交付一次（一萬元），持續大概一年」，足認其證言有嚴重
瑕疵。又李德川於警詢先供稱：「九十二年八、九月份時，我本
人親自拿一萬五千元，依甲○○電話中告訴我前妻陳玉真的指示
，將錢轉交於桃園市○○街二十號綽號阿卿」，惟嗣旋與陳玉真
口徑一致謂：「經我現在確認，當時是我前妻陳玉真將錢交給美
容院老闆娘阿卿，金額約一萬元」，益見其不利於上訴人之指證
，有重大瑕疵。抑有進者，李德川於第一審係證稱：付款次數是
三次等語，陳玉真則證稱：差不多四、五次，或五、六次左右等
語，益見該二證人就交付賄款予上訴人次數之證述，亦有相當大
的出入。原判決就上開嚴重瑕疵，俱未質疑其證明力，即予採納
，並論處上訴人有期徒刑二年三月，實違證據法則。（六）原審
未深入探討各該證人證言之重大矛盾，能否影響其證言之證明力
，即草率的以Ａ證人之證言與Ｂ證人之證言不符，逕認Ａ證人之
證言不足採信，顯與刑事訴訟法第一百五十五條第一、二項規定
有違。（七）上訴人因依法查察戶口，引起李德川、陳玉真、蔡
秀吟極度不滿，足見上訴人與該等證人並非全無夙怨，原判決理
由說明：「證人李德川、陳玉真與被告（即上訴人，下同）先前
並無其他交情、亦無夙怨，且證人李德川對被告提出檢舉並未有
何實質利益，自無誣陷被告之動機，再者本案不惟有證人李德川
之證詞，證人陳玉真、蔡秀吟、紀月卿亦證稱被告上揭犯行，渠
等均與被告無任何淵源，證人紀月卿復與檢舉本案之證人李德川
無任何親屬關係，證人陳玉真並於案發後之九十四年二月三日與
李德川離婚，堪認渠等並無附和證人李德川之檢舉再與之勾稽為
不實證詞動機，是被告及其辯護人泛指前揭證人證詞不可信云云
，顯不足採」，嚴重違反證據法則。（八）鈞院九十六年度台上
字第五八一四號判決已指出：「（原判決）理由欄援引證人陳玉
真於第一審所供：我打電話給上訴人，我說我是『可口可樂』老
闆娘，有東西要交給上訴人，上訴人就指示我將東西拿去復興路
的機車店交給老闆，這樣子上訴人應該就知道了等語。依證人陳
玉真上開供詞，並未提及其與上訴人間就交付賄賂以取得上訴人
減少對上開二店之戶口查察、勤區查察工作對價達成何種期約。
再依證人陳玉真於第一審供稱：伊未曾與上訴人就交多少錢之事
討價還價過，在電話中並未跟上訴人談及交錢數字等語，其他亦
無證據顯示陳玉真有要求上訴人減少對上開二店之戶口查察、勤
區查察工作之對話，原判決認陳玉真於上開電話中即達成定期支
付金錢予上訴人，而上訴人則將適度減少對上開二店之戶口查察
、勤區查察工作以為對價之期約乙節，尚嫌理由不備」；足以佐
證陳玉真或李德川均未與上訴人達成給付對價由上訴人適度減少
戶口查察頻率的期約，而證人蕭文福於警詢及第一審復均否認李
德川曾透過伊幫忙協調解決上訴人頻繁查察戶口及上訴人索賄之
事，亦否認於餐敘中李德川曾與上訴人討論此事。況由證人蔡秀
吟證稱：「被告最後一次來我住處查我戶口之前，差不多每個月
都會來查戶口，所以不管李德川有沒有給錢，被告來查戶口之頻
率都一樣」, 亦足以證明上訴人縱使收受上開饋贈，與其職務範
圍內之行為無對價關係，自不能遽論上訴人以對於職務上之行為
，收受賄賂罪名，原判決顯然違背法令。（九）「認定犯罪事實
所憑之證據，雖不以直接證據為限，間接證據亦包括在內；但無
論其為直接或間接證據，其為訴訟上之證明，必須達於一般人均
可得確信其為真實之程度，而無合理之懷疑存在時，始得據為被
告有罪之認定。倘若犯罪事實之證明尚未達到此一程度，仍有合
理之懷疑存在時，審理事實之法院即應盡職權調查證據，澄清此
項合理之懷疑，使之達於可得確信之程度方為適法，否則仍不能
遽為被告有罪之判斷。就公務員收受賄賂罪而言，除須證明行賄
者有交付賄賂之事實外，尚須積極證明該公務員已經收受賄賂為
必要，倘若收受之事實尚不足以資證明時，自不能僅憑相對人單
方製作之文書，即推定公務員已經收受賄賂」（最高法院八十七
年度台上字第一五四二號判決意旨參照）。縱令李德川、陳玉真
之證述，足以證明吳周全曾收受陳玉真交付之款項，但吳周全是
否已將收受之款項轉交予上訴人﹖李德川、陳玉真均未親身見聞
，而證人吳周全又始終否認有向陳玉真收受賄款並轉交予上訴人
之事，依最高法院上揭判決闡敘之證據法則，即難證明上訴人有
收受賄賂之事實，原判決違背上開重要證據法則，顯屬違背刑事
訴訟法第一百五十四條第二項規定。（十）證人吳周全於測謊時
身體狀況不佳，已據其於偵查中供明在卷，該測謊鑑定結論之正
確性，實有疑慮。而測謊鑑定結論，不得採為判決之唯一及絕對
依據，復經最高法院著有九十三年度台上字第三二七號判決，李
德川、陳玉真既均未親見吳周全轉交賄款予上訴人，自無從證明
上訴人已自吳周全處取得賄款之事實，原判決竟以證人吳周全未
通過測謊，作為上訴人於九十一年三月、五月、九月、十一月曾
先後四次自吳周全處收受賄款之唯一證據，自屬違背法令。（十
一）原判決就上訴人提出之不在場證明，未予調查釐清，復未傳
喚與上訴人一同執勤之陳政裕到庭查證明白，即以：「被告之辯
護人另辯稱：原審所指犯罪時間九十一年七月中旬十六、十七時
許，當時被告依規定執行值勤工作，有不在場證明，不可能前往
紀月卿處收取賄賂云云。查依（桃園縣警察局）桃園分局九十六
年三月一日函雖載明：『甲○○於九十一年七月十一日至二十日
執行各項勤務工作均有依規定簽出執勤，尚無缺勤或異常情形」
，且有桃園分局中路派出所勤務分配表、勤務出入登記及工作紀
錄等附卷可憑。惟詳稽上揭各項紀錄，被告於上揭時段所執行之
車輛查抄、防搶防竊巡邏等勤務，本有可能至紀月卿之上揭處所
，且被告當時既係執行勤務，亦核與證人紀月卿證稱：『被告當
時著警服』乙節相符。上揭證據自難資為被告有利之認定」；草
率的認定上訴人之不在場證明不足憑採。有理由不備及證據調查
未盡之違法。（十二）「連續犯之成立，除主觀上須基於一個概
括之犯意外，客觀上須先後數行為，逐次實施而具連續性，侵害
數個同性質之法益，其每一前行為與次行為，依一般社會健全觀
念，在時間差距上，可以分開，在刑法評價上，各具獨立性，每
次行為皆可獨立成罪，構成同一之罪名，始足當之；如數行為於
同時同地或密切接近之時地實施，侵害同一之法益，各行為之獨
立性極為薄弱，依一般社會健全觀念，在時間差距上，難以強行
分開，在刑法評價上，以視為數個舉動之接續施行，合為包括之
一行為予以評價，較為合理，則屬接續犯，而為包括之一罪」，
最高法院著有八十六年台上字第三二九五號判例。同院八十四年
度台上字第二八三三號判決意旨復謂：「要求期約或收受賄賂罪
所侵害之法益為國家公務執行之公正，苟係基於同一職務行為同
時向數人為之或向一人多次為之，其所侵害之法益仍屬一個，祇
成立單純一罪」。上訴人縱令有原判決所認定之對於職務上行為
收受賄賂犯行，但其侵害者仍屬一個國家法益，其收受賄賂雖有
五次，但依一般社會健全觀念，該舉動乃分期付款性質，在刑法
評價上，以視為數個舉動之接續施行，應成立接續犯較為合理，
原判決以寥寥數語，即遽認係連續犯，有判決理由不備之違法等
語。
惟查：原判決綜合卷內證據資料並依憑調查證據之結果，認定上
訴人有其事實欄所載之犯行，已於理由內詳敘其調查證據之結果
及取捨證據認定之理由，並就上訴人否認犯罪之辯解，認非可採
，以及證人蔡秀吟於第一審證稱：「被告最後一次來我住處查我
戶口之前，差不多每個月都會來查戶口，所以不管李德川有沒有
給錢，被告來查戶口之頻率都一樣」、證人蕭文福於警詢及第一
審均否認李德川曾透過伊幫忙協調解決上訴人頻繁查察戶口之事
，亦否認於餐敘中李德川曾與上訴人討論此事暨證人吳周全始終
否認有向陳玉真收受賄款並轉交予上訴人之事與上訴人提出之不
在場證明等事證，認均非可執為有利於上訴人認定之依據，一一
予以指駁或說明。復就法務部調查局受囑託對上訴人暨證人吳周
全實施測謊之鑑定報告、證人李德川、陳玉真、紀月卿、蕭文福
分別於警詢、法務部調查局北部地區機動工作組（下稱調查局北
機組）調查及檢察官偵查中之供述，說明均具證據能力所憑之理
由。另又依憑其調查證據之結果，說明證人李德川、陳玉真、蕭
文福所為先後不一或相互歧異之證述，應如何取捨認定之理由。
從形式上觀察，原判決並無應於審判期日調查之證據未予調查、
適用法則不當、理由矛盾、理由不備、採證違背經驗法則、論理
法則、違背刑事訴訟法第一百五十四條第二項及同法第一百五十
五條第一、二項規定等違背法令之情形。上訴意旨（一）、（二
）、（三）、（四）、（五）、（六）、（七）、（八）、（十
）、（十一）均置原判決理由內已詳予說明之事項於不顧，徒憑
己意，就事實審法院採證認事及證據證明力自由判斷職權之合法
行使，再為單純事實上爭執，俱非合法之第三審上訴理由。又對
於證人先後歧異之證述，明白說明採取其中一部作為判決之基礎
時，原即含有摒棄與其相異部分之意，此乃證據取捨之當然結果
，毋庸於判決理由內一一說明。原判決既已明確記載援引證人李
德川、陳玉真何部分證述，作為判決之基礎，則其就與之歧異而
未採取部分，未說明不予採納之理由，亦難認係理由不備。上訴
意旨（一）另以證人陳玉真於警詢及偵查中曾先後證稱：「我不
知道李德川為何要委託我將錢轉交給甲○○」、「（問：李德川
有無跟妳說錢交給機車行老闆做何用﹖）他沒有說」、「（問：
妳交給機車行老闆的錢是不是要轉交給警員﹖）他只跟我說送錢
過去，沒有告訴我原因」，原審未說明不予採納之理由等語，指
摘原判決理由不備，殊屬誤會。再依原判決事實認定：「李德川
為求減少甲○○至『星際專賣店』查察之次數，避免該店之生意
受影響，經與前妻陳玉真商量後，決定以每月支付甲○○五千元
，每二月支付一次為代價，換取甲○○減少查察之次數，隨即推
由陳玉真於九十一年三月間某日，撥打甲○○手機（先電詢中路
派出所查知甲○○手機門號），向甲○○陳稱：我是『可口可樂
』老闆娘，有東西要交給你等語，暗示其與李德川已決定給付金
錢予甲○○，而換取甲○○減少對上址之戶口查察、勤區查察之
頻率之意思。甲○○明知依規定其對上址之戶口查察頻率僅需維
持每六個月至少一次；勤區查察則可依其職務上之需要自為裁量
，均為其職務上之行為，且其已向李德川要求賄賂，知悉陳玉真
所欲交付者即為其向李德川要求之賄賂，乃與陳玉真達成交付賄
賂之合意之概括犯意」，以及依憑證人李德川、陳玉真、紀月卿
分別於警詢、調查局北機組、偵查及第一審之證述（所援引之各
該證言，見原判決正本第十四頁第二四行至第二十頁第四行），
與上訴人暨證人吳周全於偵查中，經檢察官徵得渠等同意後，囑
託法務部調查局進行測謊鑑定結果：「上訴人稱：未收受李德川
的金錢；吳周全未轉交金錢給渠；未要求李德川交付金錢，經測
試呈情緒波動反應，研判有說謊」、「證人吳周全稱：未轉交牛
皮紙袋給甲○○；未轉交金錢給甲○○；渠交付之牛皮紙袋，甲
○○未收取，經測試呈情緒波動反應，研判有說謊」，有該局九
十四年十月六日調科參字第09400454300 號測謊報告書乙件在卷
可按等證據資料，相互印證，而於理由內說明：「本件係由證人
李德川、陳玉真商議而決定每月給付被告五千元，每二月給付一
次後，由證人陳玉真於上開時、地電告被告願意給付金錢之事實
已明。證人陳玉真雖未於電話中與被告具體期約相關金錢交付之
細節，然依證人陳玉真於電話中對被告表示：『有東西要交給被
告』後，被告即於電話中指示陳玉真將該『東西』拿去復興路的
機車店交給老闆等情觀之，被告顯已明知證人陳玉真所稱之『東
西』為何物，否則不會立時表示願意收受該『東西』之意，是被
告與證人陳玉真間顯然於通話時即對雙方所談之事及要交付之『
東西』互有默契；參以證人陳玉真確於當天將該期約交付予被告
之『東西』交予被告指定之機車行老闆吳周全，其後並由吳周全
轉交被告等情，而該『東西』即是信封袋所裝之一萬元；且此後
證人陳玉真亦每二月依被告指示將相同金額之一萬元送至被告指
定之地點，由該地點之人轉交被告，而被告於此期間對證人蔡秀
吟住處及『星際專賣店』則改以每二月實施戶口查察或勤區查察
一次，是被告與證人陳玉真顯有於電話中達成由證人李德川、陳
玉真定期給付被告金錢，而被告則適度減少對『星際專賣店』等
處之查察次數以為對價之期約甚明」（見原判決正本第二十頁第
五行至第二一頁第一行）；則原判決就憑何認定陳玉真於電話中
與上訴人達成定期支付金錢，上訴人則適度減少對「星際專賣店
」、「壽星商店」之戶口查察、勤區查察以為對價之期約乙節，
顯非未予說明。上訴意旨（八）仍另執原審就此未予說明云云，
指摘原判決理由不備，自非依據卷內資料而為主張。又測謊鑑定
，係依一般人在說謊時，會產生遲疑、緊張、恐懼、不安等心理
波動現象，乃以科學方法，由鑑定人利用測謊儀器，將受測者之
上開情緒波動反應加以紀錄，再分析判斷受測者之供述是否違反
其內心之真意而屬虛偽不實；故測謊鑑定，倘鑑定人具備專業之
知識技能，復基於保障緘默權而事先獲得受測者之同意，所使用
之測謊儀器及其測試之問題與方法又具專業可靠性時，該測謊結
果，如就有利於己之供述，經鑑定人分析判斷有不實之情緒波動
反應，依補強性法則，雖不得作為有罪判決之唯一依據，但非全
無證據能力，仍得供裁判之佐證，至於其證明力如何，由事實審
法院自由判斷。原判決以證人李德川、陳玉真分別於警詢、調查
局北機組、偵查及第一審分別為不利於上訴人之證述，與上訴人
暨證人吳周全於偵查中，經檢察官徵得渠等同意後，囑託法務部
調查局進行測謊鑑定結果：「上訴人稱：未收受李德川的金錢；
吳周全未轉交金錢給渠；未要求李德川交付金錢，經測試呈情緒
波動反應，研判有說謊」、「證人吳周全稱：未轉交牛皮紙袋給
甲○○；未轉交金錢給甲○○；渠交付之牛皮紙袋，甲○○未收
取，經測試呈情緒波動反應，研判有說謊」，有該局九十四年十
月六日調科參字第09400454300 號測謊報告書乙件在卷等證據資
料，相互勾稽，認定：「吳周全收受陳玉真先後於九十一年三月
、五月、九月、十一月交付之每次一萬元賄款後，旋即轉交予上
訴人收受」，並非以吳周全上揭測謊鑑定報告，作為認定上開事
實之唯一證據。上訴意旨（九）、（十）另執原判決以吳周全之
測謊鑑定報告，作為認定吳周全已將賄款轉交予上訴人之唯一證
據等語，指摘原判決採證違背刑事訴訟法第一百五十四條第二項
規定云云，顯非合法。至於原審雖未傳喚與上訴人一同執勤之陳
政裕到庭查證前揭不在場證明之正確性；惟上訴人於原審並未聲
請傳喚證人陳政裕到庭作證；原審受命法官於準備程序諭請上訴
人及其選任辯護人提出證明答辯要旨內容之證據方法及其待證事
實，上訴人及其選任辯護人乃分別答稱：「目前沒有」、「沒有
」（見原審卷第四七頁）；嗣於原審審判期日原審審判長詢問上
訴人及其選任辯護人：「尚有證據請求調查﹖」復均答稱：「無
」（見原審卷第五九頁）。上訴意旨（十一）至法律審之本院，
始又另執原審未傳喚陳政裕到庭作證云云，指摘原判決證據調查
未盡，顯非依據卷內資料而為主張。又依原判決所確認之事實，
上訴人係基於概括之犯意，連續於九十一年三月間某日、同年五
月中旬某日、同年七月中旬某日下午四、五時左右、同年九月中
旬某日、同年十一月中旬某日，先後收受陳玉真交由吳周全或紀
月卿轉交予伊之賄款各一萬元，則原判決認上訴人先後五次犯行
，時間緊接，犯罪構成要件相同，顯係基於概括犯意所為，而依
九十五年七月一日施行前之刑法第五十六條規定，以連續犯從一
重論上訴人以連續依據法令從事公務而有調查職務之人員，對於
職務上之行為，收受賄賂一罪，於法並無不合。至於本院八十六
年台上字第三二九五號判例意旨乃闡敘：「連續犯之成立，除主
觀上須基於一個概括之犯意外，客觀上須先後數行為，逐次實施
而具連續性，侵害數個同性質之法益，其每一前行為與次行為，
依一般社會健全觀念，在時間差距上，可以分開，在刑法評價上
，各具獨立性，每次行為皆可獨立成罪，構成同一之罪名，始足
當之；如數行為於同時同地或密切接近之時地實施，侵害同一之
法益，各行為之獨立性極為薄弱，依一般社會健全觀念，在時間
差距上，難以強行分開，在刑法評價上，以視為數個舉動之接續
施行，合為包括之一行為予以評價，較為合理，則屬接續犯，而
為包括之一罪」，而本院八十四年度台上字第二八三三號判決則
係在論述：要求期約或收受賄賂罪所侵害之法益為國家公務執行
之公正，若係基於同一職務行為「同時」向數人為之或向一人多
次為之，其所侵害之法益仍屬一個，祇能成立單純一罪；均與本
件情形（即上訴人於主觀上有一個概括之犯意，在客觀上，其先
後之五次行為，係逐次實施而具連續性，侵害數個同性質之國家
法益，而每一前行為與次行為，依一般社會健全觀念，在時間差
距上，可以分開，而非同時，在刑法評價上，各具獨立性皆可獨
立成罪，且構成要件均屬相同）不同，要難比附援引。上訴意旨
（十二）執即令上訴人有對於職務上之行為收受賄賂之行為，亦
祇能論以接續犯之實質上一罪云云，指摘原判決違法，殊屬誤會
。綜上所論，本件上訴違背法律上程式，予以駁回。
據上論結，應依刑事訴訟法第三百九十五條前段，判決如主文。
中    華    民    國  九十八  年    一    月  二十二  日
                      最高法院刑事第八庭
                          審判長法官  林  永  茂
                                法官  吳  昆  仁
                                法官  蘇  振  堂
                                法官  蕭  仰  歸
                                法官  林  立  華
      本件正本證明與原本無異
                                      書  記  官
中    華    民    國  九十八  年    二    月    五    日
                                                      Ｅ


司法院資訊處製作；財團法人民間司法改革基金會備份。
